【裁判字號】    96,訴,3227
【裁判日期】    980610
【裁判案由】    毒品危害防制條例
【裁判全文】
臺灣板橋地方法院刑事判決              96年度訴字第3227號
公  訴  人  臺灣板橋地方法院檢察署檢察官
被      告  丙○○
                    （另案於臺灣臺北看守所執行中）
選任辯護人  黃青鋒  律師
            邱雅文  律師
            廖于清  律師
上列被告因違反毒品危害防制條例案件，經檢察官提起公訴（96
年度偵緝字第1921號、96年度偵字第15488 號），本院判決如下
：
    主  文
丙○○轉讓第二級毒品達淨重十公克以上，處有期徒刑壹年陸月
，減為有期徒刑玖月；轉讓第二級毒品所得財物新臺幣貳萬壹仟
元沒收之，如全部或一部不能沒收時，以其財產抵償之。又持有
第二級毒品達淨重十公克以上，處有期徒刑拾月，減為有期徒刑
伍月；扣案大麻伍包（菸草合計淨重肆肆點柒肆公克）沒收銷燬
之，大麻種子壹包（種子重拾貳點壹伍公克）沒收。應執行有期
徒刑壹年；轉讓第二級毒品所得財物新臺幣貳萬壹仟元沒收之，
如全部或一部不能沒收時，以其財產抵償之；扣案大麻伍包（菸
草合計淨重肆肆點柒肆公克）沒收銷燬之，大麻種子壹包（種子
重拾貳點壹伍公克）沒收。
其餘被訴部分均無罪。
    事  實
一、丙○○明知甲基安非他命、大麻均為毒品危害防制條例第2
    條第2 項第2 款所規定之第二級毒品，不得非法持有、轉讓
    ，亦明知大麻種子為毒品危害防制條例第14條第4 項所規範
    之違禁物，不得非法持有，竟仍有下列之行為：
  (一)丙○○於民國94年初，已染有施用第二級毒品甲基安非他命
    惡習（其與本件行為相關之施用第二級毒品犯行，另案經本
    院以94年度簡字第1010號判處有期徒刑6 月，如易科罰金，
    以銀元300 元折算1 日確定），其所施用之甲基安非他命，
    係向某真實姓名、年籍不詳、綽號「阿財」之成年男子，以
    每公克約新臺幣（下同）800 餘元之價格所購得。嗣於94年
    1 月間，丙○○自「阿財」處以26,000元之對價購得重量約
    32公克之甲基安非他命（平均每公克價格為812.5 元），欲
    供己自行施用，惟丙○○另名真實姓名、年籍不詳、綽號「
    錢仔」之友人因知悉丙○○已購得上開甲基安非他命，乃要
    求丙○○以每公克700 元之對價轉讓30公克之甲基安非他命
    予其施用，丙○○雖有不願，然因「錢仔」再三央求，丙○○囿於情誼關係，僅得勉予允諾；嗣丙○○雖無營利之意圖
    ，仍基於轉讓第二級毒品甲基安非他命之犯意，於94年1 月
    下旬間某日時（同年1 月26日為警查獲前），在其所經營位
    於臺北縣永和市福和橋下中古商品交易市場某攤位內，將其
    前所購入之甲基安非他命約30公克（淨重超過10公克），以
    低於原購入價格之每公克700 元對價，轉讓予「錢仔」，並
    取得「錢仔」所交付之現金21,000元。嗣於94年1 月26日晚
    間8 時30分許，丙○○行經臺北縣中和市○○街與華順街路
    口處時，因形跡可疑，為警盤查，經警於丙○○所攜帶之手
    提袋內查獲丙○○所有供其自行施用、與其本件轉讓第二級
    毒品犯行無關之甲基安非他命37包（合計毛重153.57公克）
    ，因認丙○○涉有販賣、轉讓毒品嫌疑，而將丙○○帶回警
    局偵辦，始偵得上情（下稱第1次為警查獲）。
  (二)丙○○另基於持有第二級毒品大麻、持有大麻種子之犯意，
    於94年6 、7 月間某日時，亦在其前述中古商品交易市場攤
    位內，自「阿財」處取得第二級毒品大麻5 包（菸草合計淨
    重44.74 公克）、大麻種子1 包（種子重12.15 公克）等物
    ，之後即無故持有上開大麻、大麻種子，並將之均藏置於其
    位於臺北縣中和市○○路9 號19樓之15居處內。嗣於94年8
    月18日凌晨5 時許，為警於丙○○上址居處7 樓之停車場內
    將其查獲，並於丙○○上址居處內扣得上開大麻5 包、大麻
    種子1 包等物（下稱第2 次為警查獲）。
二、案經臺北市政府警察局中正第二分局、臺北縣政府警察局移
    送臺灣板橋地方法院檢察署檢察官偵查起訴。
    理  由
壹、有罪部分：
一、上揭事實，業據被告於本院審理時坦白承認，且被告於第1
    次為警查獲後所採集之尿液，經送請台灣尖端先進生技醫藥
    股份有限公司以酵素免疫分析法初步檢驗、氣相層析質譜儀
    確認檢驗之檢驗結果，確呈甲基安非他命陽性反應，有該檢
    驗機構所出具之濫用藥物檢驗報告1 紙在卷可稽（見臺灣板
    橋地方法院檢察署94年度偵字第2794號偵查卷宗【下稱偵查
    卷第1 冊】第50頁），而被告自93年4 月間起至本件第1 次
    為警察查獲前之施用第二級毒品甲基安非他命犯行，亦經本
    院以94年度簡字第1010號判處有期徒刑6 月，如易科罰金以
    銀元300 元折算1 日確定，此亦有該刑事簡易判決、臺灣高
    等法院被告前案紀錄表各1 份在卷可按，足認被告於本件第
    1 次為警查獲前，確已染有施用甲基安非他命之惡習，則被
    告因供己施用之目的而購入甲基安非他命後，另因友人之要
    求而轉讓部分所購得之甲基安非他命予友人施用，亦與施用
    毒品者間時有互通有無之情相符。又被告於第2 次為警查獲
    時所扣得之菸草5 包（合計淨重44.74 公克）、種子1 包（
    種子重12.15 公克），經送請法務部調查局以化學呈色法、
    氣相層析質譜儀分析法鑑定之結果，確均含大麻成分，此復
    有該局94年11月2 日調科壹字第060010456 號鑑定通知書1
    紙在卷可憑（見本院調取之本院94年度訴字第2110號刑事卷
    宗第119 頁）。綜上所述，被告上開自白，堪認與事實相符
    ；本件事證明確，被告犯行堪以認定。
二、論罪科刑：
  (一)按甲基安非他命為毒品危害防制條例第2 條第2 項第2 款所
    規定之第二級毒品。核被告如事實欄第1 項(一)所載轉讓甲基
    安非他命約30公克（淨重超過10公克）予「錢仔」之行為，
    係犯毒品危害防制條例第8 條第2 項、第6 項之轉讓第二級
    毒品達淨重10公克以上罪；被告轉讓之第二級毒品甲基安非
    他命數量已達行政院依毒品危害防制條例第8 條第6 項規定
    發布之「轉讓持有毒品加重其刑之數量標準」第2 條第2 款
    所規定之「淨重10公克以上」，應依毒品危害防制條例第8
    條第6 項規定加重其刑至二分之一。次按甲基安非他命前亦
    經中央衛生主管機關行政院衛生署於68年7 月7 日以衛署藥
    字第221433號函、69年12月8 日以衛署藥字第301124號函公
    告列為不准登記藥品及禁止使用，復於75年7 月11日以衛署
    藥字第597627號函重申公告禁止使用之意旨，再於79年10月
    9 日以衛署藥字第904142號函禁止於醫療上使用，此有該署
    75年7 月11日衛署藥字第597627號函、79年10月9 日衛署藥
    字第904142號函各1 紙在卷可稽，是甲基安非他命自亦屬藥
    事法第22條第1 項第1 款所規定之禁藥；藥事法第83條第1
    項轉讓禁藥罪之法定刑為7 年以下有期徒刑，得併科500 萬
    元以下罰金，較毒品危害防制條例第8 條第2 項轉讓第二級
    毒品罪之法定刑為重，藥事法第83條第1 項係於93年4 月21
    日修正公布，同年月23日施行，為毒品危害防制條例之後法
    ，而毒品之範圍尚包括影響精神物質與其製品，至藥事之管
    理，亦非僅止於藥品之管理，毒品未必係經公告之禁藥，禁
    藥亦未必為毒品，毒品危害防制條例與藥事法二者，並無必
    然之特別法與普通法關係；故除有轉讓之第二級毒品達毒品
    危害防制條例第8 條第6 項之一定數量，經依法加重後之法
    定刑較藥事法第83條第1 項之法定刑為重之情形外，因藥事
    法第83條第1 項為後法，且為重法，應優先適用藥事法處罰
    （臺灣高等法院暨所屬法院94年法律座談會刑事類提案第8
    號結論意旨參照）；本件被告所轉讓之甲基安非他命數量，
    既已達毒品危害防制條例第8 條第6 項所規定之數量，此詳
    前述，依上開說明，被告本件轉讓甲基安非他命之行為，自
    應依毒品危害防制條例所規定之轉讓第二級毒品相關罪名處
    罰，而無藥事法轉讓禁藥罪規定之適用，併予敘明。又公訴
    意旨雖認被告係基於販賣第二級毒品以營利之犯意，以每公
    克700 元之價格販賣第二級毒品甲基安非他命予「錢仔」牟
    利，因認被告所為係犯毒品危害防制條例第4 條第2 項之販
    賣第二級毒品罪等情；惟按販賣毒品罪之成立，須以行為人
    主觀上有營利之意圖為必要（最高法院67年台上字第2500號
    、69年台上字第1675號判例意旨參照），亦即行為人主觀上
    須出於牟取利益之目的，買低賣高賺取其中價差，始足當之
    ；經查，被告於警詢伊始，即自承係以26,000元之代價購得
    32公克之甲基安非他命，再以每公克700 元之代價出售予「
    錢仔」（見偵查卷第1 冊第9 頁之調查筆錄），其嗣於移送
    檢察官訊問時，亦為相同之供述（見偵查卷第1 冊第32頁之
    訊問筆錄），依被告上開供述內容，其購入甲基安非他命之
    價格，係每公克812.5 元（即26,000/32=812.5） ，而其轉
    讓予「錢仔」之價格，則係每公克700 元，亦即被告係以低
    於購入價格之對價，轉讓甲基安非他命予「錢仔」，顯難認
    被告主觀上有何營利之意圖可言，是被告於本院審理時，辯
    稱：伊確有轉讓甲基安非他命予「錢仔」，但並沒有賺錢，
    係「錢仔」一直要求伊以700 元之價格轉讓甲基安非他命，
    伊才勉強同意等語，尚非全無足採；此外，復查無其他積極
    證據足認被告有公訴人所指販賣第二級毒品甲基安非他命以
    牟利之行為，自不能論被告以販賣第二級毒品之罪名，被告
    本件行為應僅構成轉讓第二級毒品罪，公訴人前述公訴意旨
    ，容有未洽，然起訴之基本事實既屬同一，本院自得依法變
    更起訴之法條，亦附此敘明。被告轉讓前持有第二級毒品甲
    基安非他命之低度行為，應為其轉讓之高度行為所吸收，不
    另論罪。
  (二)次核被告如事實欄第1 項(二)所載持有大麻5 包（菸草合計淨
    重44.74 公克）之行為，係犯修正前毒品危害防制條例第11
    條第2 項、第4 項之持有第二級毒品達淨重10公克以上罪（
    起訴書漏載此部分所犯法條，業據檢察官當庭補正）。按被
    告行為後，毒品危害防制條例第11條業經修正（該條第1 項
    、第2 項之持有第一級毒品罪、持有第二級毒品罪之規定未
    修正），並經總統於98年5 月20日公布，而於同年月22日起
    施行；修正前同條第4 項原規定：「持有毒品達一定數量者
    ，加重其刑至二分之一，其標準由行政院定之」，行政院並
    據以發布「轉讓持有毒品加重其刑之數量標準」，依該標準
    第2 條第2 項之規定，持有第二級毒品達淨重（指除去包裝
    後之毒品重量）10公克以上者，加重其刑至二分之一；而修
    正後之毒品危害防制條例第11條則刪除原條文第4 項之規定
    ，並於同條第4 項增列「持有第二級毒品純質淨重20公克以
    上者，處6 月以上5 年以下有期徒刑，得併科新臺幣70萬元
    以下罰金」；本件被告所持有之第二級毒品大麻，其菸草淨
    重為44.74 公克，此詳前述，其持有之第二級毒品淨重已達
    10公克以上，且純質淨重亦已超過20公克，依前揭修正前之
    毒品危害防制條例第11條第4 項、轉讓持有毒品加重其刑之
    數量標準第2 條第2 項規定，被告所犯持有第二級毒品罪，
    係加重其刑至二分之一（持有第二級毒品罪之法定本刑為「
    2 年以下有期徒刑、拘役或新臺幣3 萬元以下罰金」），而
    依修正後之毒品危害防制條例第11條第4 項規定，因被告持
    有之第二級毒品純質淨重已達20公克以上，即應論以修正後
    該條第4 項之加重持有第二級毒品罪（法定本刑為「6 月以
    上5 年以下有期徒刑，得併科新臺幣70萬元以下罰金」）；
    比較新舊法之結果，修正後之規定並未較有利於被告，依刑
    法第2 條第1 項前段之規定，被告本件所犯持有第二級毒品
    罪部分，自應適用被告行為時即修正前毒品危害防制條例第
    11條規定，併予敘明。再核被告如事實欄第1 項(二)所載持有
    大麻種子1 包（種子重12.15 公克）之行為，係犯毒品危害
    防制條例第14條第4 項之持有大麻種子罪（起訴書漏載此部
    分所犯法條，亦據檢察官當庭補正）。被告以一行為同時持
    有第二級毒品大麻及大麻種子，而觸犯數罪名，為想像競合
    犯，應依刑法第55條規定從一較重之持有第二級毒品罪處斷
    。
  (三)被告所犯上開轉讓第二級毒品達淨重10公克以上、持有第二
    級毒品達淨重10公克以上等2 罪，犯意各別，行為互異，應
    予分論併罰。爰審酌被告轉讓、持有毒品之行為，對於社會
    治安之危害非輕，且轉讓毒品予他人，足以助長吸毒歪風，
    並戕害他人身心，惟被告係基於友人情誼，而以低於原價之
    價格轉讓毒品予他人，並無營利之意圖，持有毒品亦查無其
    他犯罪之目的，惡性尚非重大，及被告犯後坦承犯行，態度
    尚稱良好等一切情狀，就其各項犯行分別量處如主文所示之
    刑，以資懲儆。又被告犯罪後，中華民國九十六年罪犯減刑
    條例業經總統於96年7 月4 日公布，並自同年月16日起生效
    施行，核本件被告之犯罪時間，均係在96年4 月24日以前，
    合於該條例所列之減刑要件，爰依該條例第2 條第1 項第3
    款規定，均減其宣告刑二分之一。又95年7 月1 日修正生效
    前之刑法第51條第5 款原規定：「宣告多數有期徒刑者，於
    各刑中之最長期以上，各刑合併之刑期以下，定其刑期。但
    不得逾20年」，修正後之刑法第51條第5 款則規定：「宣告
    多數有期徒刑者，於各刑中之最長期以上，各刑合併之刑期
    以下，定其刑期。但不得逾30年」；比較新舊法結果，修正
    後之規定，並未較有利於被告，依刑法第2 條第1 項前段規
    定，本件自應適用修正前之刑法第51條第5 款規定，就被告
    減得之有期徒刑定其應執行之刑。被告如事實欄第1 項(一)所
    載轉讓第二級毒品甲基安非他命所得之對價21,000元，係被
    告所有因其犯本件轉讓第二級毒品罪所得之財物，雖未扣案
    ，仍應依毒品危害防制條例第19條第1 項規定宣告沒收，如
    全部或一部不能沒收時，以其財產抵償之。扣案被告第2 次
    為警查獲時所扣得之大麻5 包（菸草合計淨重44.74 公克）
    ，係被告本件持有第二級毒品犯行所查獲之第二級毒品，應
    依毒品危害防制條例第18條第1 項前段規定沒收銷燬之；被
    告第2 次為警查獲時所扣得之大麻種子1 包（種子重12.15
    公克），係違禁物，應依刑法第38條（本條文雖亦經修正，
    惟僅屬文字之變更，實質上並未修正，不生比較適用新舊法
    之問題，依一般法律適用之原則，應直接適用修正後之規定
    ）第1 項第1 款規定宣告沒收。至扣案被告第1 次為警查獲
    時所扣得之甲基安非他命37包（合計毛重153.57公克），係
    供被告自行施用之毒品，與其本件轉讓第二級毒品犯行無關
    ，此據被告迭於偵查中及本院審理時均供陳述明確，且被告
    於本件第1 次為警查獲前，確已染有施用甲基安非他命之惡
    習，此詳前述，是被告上開供述情節，亦非全屬無據；上開
    扣案之甲基安非他命既無證據證明與被告本件轉讓第二級毒
    品犯行有何直接之關連性，爰不併予宣告沒收，附此敘明。
三、公訴意旨另以：被告基於意圖販賣而持有第二級毒品甲基安
    非他命之犯意，持有甲基安非他命22包（合計淨重995 公克
    ），嗣於94年8 月18日前述第2 次為警查獲時，亦扣得上開
    甲基安非他命22包；因認被告另涉犯毒品危害防制條例第5
    條第2 項之意圖販賣而持有第二級毒品罪嫌。經查，公訴意
    旨認被告涉犯此部分意圖販賣而持有第二級毒品罪嫌，無非
    係以扣案被告第2 次為警查獲時所扣得之甲基安非他命22包
    ，為其主要論據，且上開被告第2 次為警查獲時所扣得之白
    色晶體22包，經內政部警政署刑事警察局以氣相層析質譜分
    析法、核磁共振分析法進行鑑定之結果，確含第二級毒品甲
    基安非他命成分，有該局94年10月6 日刑鑑字第0940128762
    號鑑定書1 紙在卷可稽（見本院94年度訴字第2110號刑事卷
    宗第107 頁反面）。惟查，被告堅詞否認有何意圖販賣而持
    有第二級毒品犯行，辯稱：扣案甲基安非他命22包，係「阿
    財」因先前欠伊錢，抵給伊施用的，伊係留供自行施用，並
    無販賣上開甲基安非他命之意圖等語；衡諸被告已染有施用
    甲基安非他命惡習，此詳前述，且被告直至本件第2 次為警
    查獲前，確持續有施用第二級毒品甲基安非他命之行為，經
    本院以95年度易字第1043號判處有期徒刑8 月確定，此亦有
    本院上開刑事判決1 份在卷可憑（扣案案甲基安非他命22包
    並於該判決中經法院宣告沒收銷燬），被告辯稱其係因施用
    而持有扣案甲基安非他命22包等語，尚非全無足採，究無從
    僅憑被告持有扣案甲基安非他命22包之事實，遽認被告確係
    意圖販賣而持有上開甲基安非他命；此外，本院復查無其他
    積極證據足認被告有何公訴人此部分所指之意圖販賣而持有
    第二級毒品犯行，不能證明被告此部分之犯罪，原應為無罪
    之諭知，惟公訴意旨認被告此部分意圖販賣而持有第二級毒
    品犯行，與其前述經起訴之販賣第二級毒品犯行（業據本院
    變更起訴法條為轉讓第二級毒品罪）間，有吸收關係之實質
    上一罪關係，爰不另為無罪之諭知，併予敘明。
貳、無罪部分：
一、公訴意旨另以：
  (一)被告丙○○基於意圖販賣而持有第一級毒品海洛因之犯意，
    持有海洛因14包（合計淨重14.02 公克），嗣於94年1 月26
    日前述第1 次為警查獲時，扣得上開海洛因14包；因認被告
    另涉犯毒品危害防制條例第5 條第1 項之意圖販賣而持有第
    一級毒品罪嫌。
  (二)被告丙○○與甲○○（所涉販賣第一級毒品犯行，另案由法
    院審理中）共同基於販賣第一級毒品海洛因之犯意聯絡，於
    94年8 月16日晚間9 時20分許，由被告駕駛車牌號碼0916-K
    H 號自用小客車搭載甲○○，前往臺北市○○○路與敦化北
    路附近之松山機場前，以每小包海洛因（毛重約3.6 公克）
    1 萬元之代價，販賣第一級毒品海洛因2 小包予乙○○；旋
    經警先於松山機場前查獲乙○○，再循線於94年8 月18日前
    述第2 次為警查獲時，查獲被告及甲○○2 人，並扣得海洛
    因16包（合計淨重80.76 公克）、現金108,000 元、磅秤8
    台、行動電話11具、攪拌器2 台等物；因認被告此部分行為
    另涉犯毒品危害防制條例第4 條第1 項之販賣第一級毒品罪
    嫌。
二、按犯罪事實應依證據認定之，無證據不得認定犯罪事實；不
    能證明被告犯罪者，應諭知無罪之判決，刑事訴訟法第154
    條第2 項、第301 條第1 項分別定有明文。又認定不利於被
    告之事實，須依積極證據，苟積極證據不足為不利於被告事
    實之認定時，即應為有利於被告之認定，更不必有何有利之
    證據；再犯罪事實之認定，應憑真實之證據，倘證據是否真
    實尚欠明確，自難以擬制推測之方式，為其判斷之基礎；刑
    事訴訟上證明之資料，無論為直接或間接證據，均須達於通
    常一般之人均不致有所懷疑，而得確信其為真實之程度，始
    得據為有罪之認定，若其關於被告是否犯罪之證明未能達此
    程度，而有合理懷疑之存在，致使無從形成有罪之確信，根
    據「罪證有疑，利於被告」之證據法則，即不得遽為不利被
    告之認定，最高法院30年上字第816 號、53年台上字第656
    號、76年台上字第4986號分別著有判例可資參照。
三、經查：
  (一)被告被訴意圖販賣而持有第一級毒品犯行部分：公訴意旨認
    被告涉犯此部分意圖販賣而持有第一級毒品罪嫌，無非係以
    扣案被告第1 次為警查獲時所扣得之海洛因14包（合計淨重
    14.02 公克），為其主要論據，且上開被告第1 次為警查獲
    時所扣得之白色粉末14包，經法務部調查局以化學呈色法、
    氣相層析質譜儀分析法進行鑑定之結果，確含第一級毒品海
    洛因成分，有該局94年4 月22日調科壹字第060009712 號鑑
    定通知書1 紙在卷可稽（見偵查卷第1 冊第52頁）。惟查，
    被告堅詞否認有何意圖販賣而持有第一級毒品犯行，辯稱：
    扣案海洛因14包，係伊買來要自行施用的，伊並無販賣上開
    海洛因之意圖等語；衡諸被告自92年12月間起，即染有施用
    海洛因之惡習，且被告直至本件第2 次為警查獲前，均持續
    有施用第一級毒品海洛因之行為，並經本院以94年度訴字第
    198 號判處有期徒刑10月確定，此有本院上開刑事判決1 份
    在卷可憑（該判決中認定被告施用第一級毒品海洛因之期間
    ，係自92年12月底起至94年8 月18日止），被告辯稱其係因
    施用而持有上開扣案之海洛因14包等語，尚非全無足採，究
    無從僅憑被告持有扣案海洛因14包之事實，遽認被告確係意
    圖販賣而持有上開海洛因，其理甚明。
  (二)被告被訴販賣第一級毒品海洛因部分：訊之被告堅詞否認有
    何販賣第一級毒品犯行，辯稱：伊根本不認識乙○○，當天
    係甲○○說與乙○○有約，要談辦貸款的事，伊開車載甲○○去松山機場找乙○○，乙○○上車後，說要先收2 萬元的
    手續費，伊認為乙○○根本是要來借錢的，就把乙○○趕下
    車，當天乙○○在車內時，雙方並無任何毒品交易之行為，
    伊並未販賣海洛因予乙○○等語。
  1.證人乙○○於警詢中，固證稱：伊所施用之海洛因係向一名
    綽號「小莉」的女子，以每小包（約毛重3.6 公克）1 萬之
    價格所購買，伊係撥打「小莉」0000000000號行動電話與「
    小莉」連繫及約定交易地點等情（見臺灣板橋地方法院檢察
    署94年度偵字第14032 號偵查卷宗第23至第25頁之調查筆錄
    ）；依證人乙○○上開證述內容，其購買毒品海洛因之對象
    ，係某位綽號「小莉」之女子，且其所稱用以聯繫毒品交易
    之門號0000000000號行動電話門號，亦無任何證據足認係被
    告所持用，顯見與證人乙○○聯繫毒品交易之人，並非被告
    本人；姑不論證人乙○○所稱「小莉」之女子，是否即為與
    被告第2 次為警查獲時同時查獲之甲○○，究不能單憑被告
    確有於上揭時間，駕車搭載甲○○前往松山機場與證人乙○○見面之事實，遽認被告確有販賣第一級毒品海洛因予證人
    乙○○之行為，其理甚明。又證人乙○○嗣於本院另案94年
    度訴字第2110號案件（被告為甲○○）審理時，到庭結證略
    稱：伊當天去松山機場找甲○○，係因友人介紹甲○○辦消
    費性貸款，故伊與甲○○約在該處見面，要談辦貸款的事，
    當天伊為警查獲時所扣得之海洛因2 包，係伊自己從花蓮帶
    上來的等情（見本院94年度訴字第2110號刑事卷宗第235 至
    第243 頁），姑不論證人乙○○上開於本院另案審理時結證
    所述之內容，有無刻意迴護甲○○之情，其所述情節既無任
    何隻字片語提及被告與本件海洛因交易有何關聯性，自無從
    逕為不利於被告之事實認定，亦屬灼然。
  2.至甲○○本件所涉販賣第一級毒品海洛因罪嫌，固經本院另
    案以94年度訴字第2110號審理後，認甲○○確有販賣第一級
    毒品之行為，判處甲○○無期徒刑，褫奪公權終身，有該刑
    事判決1份在卷可按（尚未確定）；惟遍觀該刑事判決所憑
    之全部事證資料，均係針對甲○○之涉案情節所為調查之結
    果，並未對於被告是否亦涉有販賣第一級毒品之行為進行實
    質之調查，復未見任何積極事證足認被告確有販賣第一級毒
    品之犯行；從而，上開本院94年度訴字第2110號刑事判決，
    自無從憑為不利於被告之事實認定。
  3.再被告於第2 次為警查獲時，固併扣得海洛因16包（合計淨
    重80.76 公克）、現金108,000 元、磅秤8 台、行動電話11
    具、攪拌器2 台等物，且前揭扣得之白色粉末16包，經法務
    部調查局以化學呈色法、氣相層析質譜儀分析法進行鑑定之
    結果，確含第一級毒品海洛因成分，有該局94年11月4 日調
    科壹字第060010455 號鑑定通知書1 紙在卷可稽（見本院94
    年度訴字第2110號刑事卷宗第121 頁）。惟查，上開扣案之
    海洛因16包，係被告所購得供其自行施用之物，此據被告陳
    述明確，且被告直至本件第2 次為警查獲前，均持續有施用
    第一級毒品海洛因之行為，此亦詳前述，是其上開所辯，自
    非全無可採；而其餘扣案之現金108,000 元、磅秤8 台、行
    動電話11具、攪拌器2 台等物，亦均無從憑以認定被告有何
    上開公訴意旨所指之販賣第一級毒品犯行，自不能遽為不利
    於被告之事實認定，併予敘明。
  (三) 綜上所述，本件公訴人認被告涉犯意圖販賣而持有第一級
     毒品、販賣第一級毒品等犯行，其所憑之積極證據，均不
     足證明被告確有上開犯行；此外，本院復查無其他積極證
     據足認被告有何公訴人所指之意圖販賣而持有第一級毒品
     、販賣第一級毒品等犯行，揆諸首揭條文規定及判例意旨
     ，不能證明被告此部分之犯罪，即均應為無罪之諭知，以
     昭審慎。
據上論斷，應依刑事訴訟法第299 條第1 項前段、第300 條、第
301 條第1 項，毒品危害防制條例第8 條第2 項、第6 項、第11
條第2 項、第14條第4 項、第18條第1 項前段、第19條第1 項，
修正前毒品危害防制條例第11條第4 項，刑法第11條前段、第2
條第1 項前段、第55條、第38條第1 項第1 款，修正前刑法第51
條第5 款，中華民國九十六年罪犯減刑條例第第2 條第1 項第3
款、第7 條，判決如主文。
本案經檢察官連思藩到庭執行職務
中    華    民    國    98    年    6     月    10    日
                刑事第十四庭  審判長法  官  張江澤
                                    法  官  陳海寧
                                    法  官  劉景宜
上列正本證明與原本無異。
如不服本判決，應於判決送達後10日內敘明上訴理由，向本院提
出上訴狀 (應附繕本) ，上訴於臺灣高等法院。其未敘述上訴理
由者，應於上訴期間屆滿後20日內向本院補提理由書「切勿逕送
上級法院」。
                                    書記官  謝秀青
中    華    民    國    98    年    10    月    5     日
附錄本案論罪科刑法條全文
毒品危害防制條例第8 條第2 項、第6 項、第11條第2 項、第14
條第4 項
修正前毒品危害防制條例第11條第4 項
毒品危害防制條例第8條
轉讓第一級毒品者，處1年以上7年以下有期徒刑，得併科新臺幣
1百萬元以下罰金。
轉讓第二級毒品者，處6月以上5年以下有期徒刑，得併科新臺幣
70萬元以下罰金。
轉讓第三級毒品者，處3年以下有期徒刑，得併科新臺幣30萬元
以下罰金。
轉讓第四級毒品者，處1年以下有期徒刑，得併科新臺幣10萬元
以下罰金。
前四項之未遂犯罰之。
轉讓毒品達一定數量者，加重其刑至二分之一，其標準由行政院
定之。
毒品危害防制條例第11條
持有第一級毒品者，處三年以下有期徒刑、拘役或新臺幣五萬元
以下罰金。
持有第二級毒品者，處二年以下有期徒刑、拘役或新臺幣三萬元
以下罰金。
持有第一級毒品純質淨重十公克以上者，處一年以上七年以下有
期徒刑，得併科新臺幣一百萬元以下罰金。
持有第二級毒品純質淨重二十公克以上者，處六月以上五年以下
有期徒刑，得併科新臺幣七十萬元以下罰金。
持有第三級毒品純質淨重二十公克以上者，處三年以下有期徒刑
，得併科新臺幣三十萬元以下罰金。
持有第四級毒品純質淨重二十公克以上者，處一年以下有期徒刑
，得併科新臺幣十萬元以下罰金。
持有專供製造或施用第一級、第二級毒品之器具者，處一年以下
有期徒刑、拘役或新臺幣一萬元以下罰金。
毒品危害防制條例第14條
意圖販賣而持有或轉讓罌粟種子、古柯種子者，處3年以下有期
徒刑。
意圖販賣而持有或轉讓大麻種子者，處 2 年以下有期徒刑。
持有罌粟種子、古柯種子者，處2年以下有期徒刑、拘役或新臺
幣3萬元以下罰金。
持有大麻種子者，處1年以下有期徒刑、拘役或新臺幣1萬元以下
罰金。
修正前毒品危害防制條例第11條
持有第一級毒品者，處三年以下有期徒刑、拘役或新臺幣五萬元
以下罰金。
持有第二級毒品者，處二年以下有期徒刑、拘役或新臺幣三萬元
以下罰金。
持有專供製造或施用第一、二級毒品之器具者，處一年以下有期
徒刑、拘役或新臺幣一萬元以下罰金。
持有毒品達一定數量者，加重其刑至二分之一，其標準由行政院
定之。


司法院資訊處製作；財團法人民間司法改革基金會備份。
